---
title: "Clusterização de dados para descoberta do contexto da corrrelação entre multi/interdisciplinaridade e produção de tecnologias"
author: "Métricas: Viviane Alves. Análise estatística e Código fonte: Viviane Schneider"
date: "inicio em 20/02/2020"
output: 
  html_document: 
    highlight: zenburn
    keep_md: yes
    number_sections: yes
    theme: cerulean
    toc: yes
---

```{r setup, include=FALSE}
knitr::opts_chunk$set(echo = TRUE, cache = TRUE)
options(scipen=999)

setwd("~/Artigo_Frontiers")

```

# Contexto do Estudo

A análise  

**Objetivo do estudo:** O objetivo do estudo é aplicar técnicas de machine learning para estabelecer o contexto dos programas de pós-graduação que possuem correlação positiva entre Perfil multi/interdisciplinar e produção de tecnologias.

**Pergunta de pesquisa:** Quais as características do contexto contexto dos programas de pós-graduação que possuem correlação positiva entre Perfil multi/interdisciplinar e produção de tecnologias?

**Recorte de análise:** Dados dos programas de pós-graduação entre os anos 2013 até 2016.

# Método e materiais


.....

## Fonte de Dados

1. Data from Lattes Platform - Extract by Instituto Stela
2. Data from Sucupira Platform


```{r echo=TRUE}
library(dplyr)
library(plotly)
library(ggplot2)
library(tidyr)
library(magrittr)
library(plotrix)
library(rgl)
library(car)
library(lubridate)
library(ggplot2)
library(GGally)
library(corrplot)
library(corrgram)
library(ppcor)
library(plyr)
library(ggpubr)
library(fastcluster)
library(cluster)

.Unianalysis = function (x) {
    y <- as.data.frame(table(x))
    y <- arrange(y, desc(y$Freq))
         return(y)
}

```




```{r Import, echo=TRUE, message=FALSE, warning=FALSE}
#Import Data
library(readr)
IMI <- read_delim("IMI.csv", ";", escape_double = FALSE, 
    trim_ws = TRUE)

IPT <- read_delim("IPT.csv", ";", escape_double = FALSE, 
    trim_ws = TRUE)

Estados <- read_delim("Estados.csv", ";", escape_double = FALSE, trim_ws = TRUE)


IMI_IPT <- merge(IMI, IPT, by = "CD_PROGRAMA_IES", all.x = TRUE)

write.csv2(IMI_IPT, file = "IMI_IPT.csv", fileEncoding = "UTF-8")


```

# Tidyng

## DS_DEPENDENCIA_ADMINISTRATIVA

PUBLICA = 0
PRIVADA = 1

## NM_MODALIDADE_PROGRAMA

ACADEMICO = 0
PROFISSIONAL = 1

## CS_STATUS_JURIDICO

MUNICIPAL = 1
ESTADUAL = 2
FEDERAL = 3
PARTICULAR = 4

## Rename Variables

```{r}

IMI_IPT_Tidy <- read_delim("IMI_IPT_Tidy.csv", 
    ";", escape_double = FALSE, col_types = cols(ANO_INICIO_PROGRAMA = col_number(), 
        App_prof = col_number(), CD_CONCEITO_PROGRAMA = col_number(), 
        CP = col_number(), CS_STATUS_JURIDICO = col_number(), 
        Colabora_cientifica = col_number(), 
        Count = col_number(), DS_DEPENDENCIA_ADMINISTRATIVA = col_number(), 
        Forma_discente = col_number(), Forma_docente = col_number(), 
        Indice_MI = col_number(), Indice_PT = col_number(), 
        NM_MODALIDADE_PROGRAMA = col_number(), 
        Patente_prof = col_number(), Produto_prof = col_number(), 
        Prof_Perm = col_number(), Soma_Aplicativos = col_number(), 
        Soma_patentes = col_number(), Soma_produtos = col_number()), 
    trim_ws = TRUE)

IMI_IPT_T1<- IMI_IPT_Tidy %>%
              mutate(new_indice_PT = (Soma_Aplicativos+Soma_produtos+Soma_patentes)/Prof_Perm)

M_State <- merge(IMI_IPT_T1, Estados, by = "CD_PROGRAMA_IES", all.x = TRUE)

write.csv2(IMI_IPT_T1, file = "IMI_IPT_T1.csv", fileEncoding = "UTF-8")

write.csv2(M_State, file = "M_State.csv", fileEncoding = "UTF-8")

cor(IMI_IPT_T1$Indice_MI, IMI_IPT_T1$new_indice_PT, method = "pearson")

```

# With 3 full metrics of Technologies Production
    
```{r}

IMI_IPT_Full_IPT <- IMI_IPT_T1 %>%
              filter(Soma_Aplicativos > 0, Soma_patentes >0, Soma_patentes > 0)
              

dim(IMI_IPT_Full_IPT)

summary(IMI_IPT_Full_IPT)

corrplot(cor(IMI_IPT_Full_IPT[,3:21]), method = "color", tl.cex = 0.5)


```

# Start program after 2002 - Original metrics

```{r}

IMI_IPT_M2002 <- IMI_IPT_T1 %>%
              filter(ANO_INICIO_PROGRAMA > 2002)
             
dim(IMI_IPT_M2002)

summary(IMI_IPT_M2002)

corrplot(cor(IMI_IPT_M2002[,3:22]), method = "color", tl.cex = 0.5)

## Indice Total original

cor(IMI_IPT_M2002$Indice_MI, IMI_IPT_M2002$Indice_PT, method = "pearson")

## Indice Total novo

cor(IMI_IPT_M2002$Indice_MI, IMI_IPT_M2002$new_indice_PT, method = "pearson")

## Indice Formação docente

cor(IMI_IPT_M2002$Forma_docente, IMI_IPT_M2002$new_indice_PT, method = "pearson")

## Indice Formação discente

cor(IMI_IPT_M2002$Forma_discente, IMI_IPT_M2002$new_indice_PT, method = "pearson")

## Indice Calaboração cientifica

cor(IMI_IPT_M2002$Colabora_cientifica, IMI_IPT_M2002$new_indice_PT, method = "pearson")

## Indice contexto profissional

cor(IMI_IPT_M2002$CP, IMI_IPT_M2002$new_indice_PT, method = "pearson")

```

# Correlation by private universities programs

```{r}

IMI_IPT_PRIV <- IMI_IPT_T1 %>%
              filter(DS_DEPENDENCIA_ADMINISTRATIVA == 1)
              
dim(IMI_IPT_PRIV)

summary(IMI_IPT_PRIV)

corrplot(cor(IMI_IPT_PRIV[,3:22]), method = "color", tl.cex = 0.5)

## Indice total original

cor(IMI_IPT_PRIV$Indice_MI, IMI_IPT_PRIV$Indice_PT, method = "pearson")

## Indice Total novo

cor(IMI_IPT_PRIV$Indice_MI, IMI_IPT_PRIV$new_indice_PT, method = "pearson")

## Indice Formação docente

cor(IMI_IPT_PRIV$Forma_docente, IMI_IPT_PRIV$new_indice_PT, method = "pearson")

## Indice Formação discente

cor(IMI_IPT_PRIV$Forma_discente, IMI_IPT_PRIV$new_indice_PT, method = "pearson")

## Indice Calaboração cientifica

cor(IMI_IPT_PRIV$Colabora_cientifica, IMI_IPT_PRIV$new_indice_PT, method = "pearson")

## Indice contexto profissional

cor(IMI_IPT_PRIV$CP, IMI_IPT_PRIV$new_indice_PT, method = "pearson")


```




```{r message=FALSE, warning=FALSE}

## Variaveis
M <- IMI_IPT_T1
# mu da amostra de produção de aplicativo
Media_Indice_MI <- mean(M$Indice_MI, na.rm = TRUE)
## mu de diversidade do universo: mu
Media_Prod_tecno <- mean(M$Indice_PT, na.rm = TRUE)


Context_m_acima <-
            M %>%
            dplyr::filter(Indice_MI > Media_Indice_MI, 
                          Indice_PT > Media_Prod_tecno)

summary(Context_m_acima)

corrplot(cor(Context_m_acima[, 3:22]), method = "color", tl.cex = 0.5)

## Indice total original

cor(Context_m_acima$Indice_MI, Context_m_acima$Indice_PT, method = "pearson")

## Indice Total novo

cor(Context_m_acima$Indice_MI, Context_m_acima$new_indice_PT, method = "pearson")

## Indice Formação docente

cor(Context_m_acima$Forma_docente, Context_m_acima$new_indice_PT, method = "pearson")

## Indice Formação discente

cor(Context_m_acima$Forma_discente, Context_m_acima$new_indice_PT, method = "pearson")

## Indice Calaboração cientifica

cor(Context_m_acima$Colabora_cientifica, Context_m_acima$new_indice_PT, method = "pearson")

## Indice contexto profissional

cor(Context_m_acima$CP, Context_m_acima$new_indice_PT, method = "pearson")



```

# Hierarquical cluster analysis

## Metrics above and start in 2003

# Non-Hierarquical cluster analysis

## Metrics above and start in 2003



Contex_Full <- M_State %>%
        dplyr::select(CD_PROGRAMA_IES, Indice_MI, new_indice_PT) 

Contex_Full <- na.omit(Contex_Full)
Distances <- dist(Contex_Full)
dendrogram <- hclust(Distances)
plot(dendrogram) 
rect.hclust(dendrogram, k=6, border=1:3)

plot(hclust(Distances, method="ward.D"), main="ward.D", hang=-1)
rect.hclust(hclust(Distances, method="ward.D"), k=5, border=1:5)

plot(hclust(Distances, method="centroid"), main="centroid", hang=-1)
rect.hclust(hclust(Distances, method="centroid"), k=5, border=1:5)

Kmeans_HW<-kmeans(Contex_Full,100 , iter.max = 5, nstart = 25,
       algorithm = c("Hartigan-Wong"), trace=FALSE)
HartiganWong<- cor(Kmeans_HW$centers[,2:2], Kmeans_HW$centers[,3:3] , method = "pearson")

plot(Contex_Full, col = Kmeans_HW$cluster)
points(Kmeans_HW$centers, col = 1:2, pch = 8, cex = 2)

```

Kmeans_Fo<- kmeans(Contex_Full, 10, iter.max = 5, nstart = 1,
       algorithm = c("Forgy"), trace=FALSE)
Forgy <- cor(Kmeans_Fo$centers[,2:2], Kmeans_Fo$centers[,3:3] , method = "pearson")

Kmeans_Ma<- kmeans(Contex_Full, 10, iter.max = 5, nstart = 1,
       algorithm = c("MacQueen"), trace=FALSE)
MacQueen <- cor(Kmeans_Ma$centers[,2:2], Kmeans_Ma$centers[,3:3] , method = "pearson")

```



# Indices Originais

## Universo por estado


```{r}

By_State <-
         M_State %>%
         dplyr::group_by(SG_UF_PROGRAMA) %>%
         dplyr::summarise(Patentes_total = sum(Soma_patentes),
                   Produtos_total = sum(Soma_produtos),
                   Aplicativos_total = sum(Soma_Aplicativos),
                   Programas_total = n_distinct(CD_PROGRAMA_IES),
                   Professores_total = sum(Prof_Perm), 
                   Indice_MI_S = sum(Indice_MI)/Programas_total, 
                   Forma_docente = 1 / sum(Forma_docente),
                   Forma_discente = 1/ sum(Forma_discente),
                   Colabora_cientifica = 1/ sum(Colabora_cientifica),
                   Contex_Profissa = 1/ sum(CP)) %>%
                   mutate(Indice_MI_S = ((Forma_docente+Forma_discente+Colabora_cientifica+Contex_Profissa)/4)/Programas_total,
                Indice_PT_S = (Patentes_total+Produtos_total+ Aplicativos_total)/Programas_total)


cor(By_State$Indice_MI_S, By_State$Indice_PT_S, method = "spearman")

cor(By_State$Forma_docente, By_State$Indice_PT_S, method = "spearman")

DT::datatable(By_State)



```




kMeans1 <- function(dados, k=2){
  
  # função que calcula a distância euclidiana
  euc.dist <- function(x1, x2) sum((x1 - x2) ^ 2)
  
  # labels
  rotulo = 1:k
  rownames(dados)[nrow(dados)]= 1
  
  # random centroids
  for(i in 1:nrow(dados)){
    rownames(dados)[i] <- sample(rotulo,1)
  }
  
  centroids <- colMeans(dados[rownames(dados) == 1, ])
  
  for(j in 2:k){
    centroids <- rbind(centroids, colMeans(dados[rownames(dados) == j, ]))
  }

  rownames(centroids) = 1:k #  identifica o centroide de cada grupo

  for(i in 1:nrow(dados)){
    distancias = NULL
    for(j in 1:k){
      distancias[j] = euc.dist(dados[i,], centroids[j,])
    }
    names(distancias) = 1:k
 #   print(distancias)
    rownames(dados)[i] = as.numeric(names(distancias[distancias == min(distancias)]))
    
    # recalcula as medias
    
     centroids <- colMeans(dados[rownames(dados) == 1, ])
     
     for(z in 2:k){
       centroids <- rbind(centroids, colMeans(dados[rownames(dados) == z, ]))
     }
    
    
  }
#  centroids
  
  return(list(centroides = centroids, grupo1 = dados[rownames(dados) == 1, ],
              grupo2 = dados[rownames(dados) == 2, ],
              grupo3 = dados[rownames(dados) == 3, ],
              clusters = as.numeric(rownames(dados))))
}

dados = as.matrix(Context_m_acima[2:20])

exemplo = kMeans1(dados,k=3)
# exemplo$grupo1
# exemplo$grupo2
# exemplo$grupo3
plot(dados,col = exemplo$clusters+1,  main="K-Means result with 3 clusters", pch=20, cex=2)
```






Contex_2002_Above <- IMI_IPT_M2002 %>%
            dplyr::filter(Indice_MI > Media_Indice_MI, 
                          Indice_PT > Media_Prod_tecno) %>%
            dplyr::select(CD_CONCEITO_PROGRAMA, Indice_MI, new_indice_PT)


Distances <- dist(Contex_2002_Above)
dendrogram <- hclust(Distances)
plot(dendrogram) 
rect.hclust(dendrogram, k=6, border=1:3)

plot(hclust(Distances, method="ward.D"), main="ward.D", hang=-1)
rect.hclust(hclust(Distances, method="ward.D"), k=5, border=1:5)

plot(hclust(Distances, method="centroid"), main="centroid", hang=-1)
rect.hclust(hclust(Distances, method="centroid"), k=5, border=1:5)


```






Kmeans_HW<- kmeans(Contex_2002_Above,10 , iter.max = 5, nstart = 1,
       algorithm = c("Hartigan-Wong"), trace=FALSE)
HartiganWong<- cor(Kmeans_HW$centers[,2:2], Kmeans_HW$centers[,3:3] , method = "pearson")

plot(Contex_2002_Above, col = Kmeans_HW$cluster)
points(Kmeans_HW$centers, col = 1:2, pch = 8, cex = 2)

Kmeans_Lo<- kmeans(Contex_2002_Above, 10, iter.max = 5, nstart = 1,
       algorithm = c("Lloyd"), trace=FALSE)
Lloyd <- cor(Kmeans_Lo$centers[,2:2], Kmeans_Lo$centers[,3:3] , method = "pearson")


Kmeans_Fo<- kmeans(Contex_2002_Above, 10, iter.max = 5, nstart = 1,
       algorithm = c("Forgy"), trace=FALSE)
Forgy <- cor(Kmeans_Fo$centers[,2:2], Kmeans_Fo$centers[,3:3] , method = "pearson")

Kmeans_Ma<- kmeans(Contex_2002_Above, 10, iter.max = 5, nstart = 1,
       algorithm = c("MacQueen"), trace=FALSE)
MacQueen <- cor(Kmeans_Ma$centers[,2:2], Kmeans_Ma$centers[,3:3] , method = "pearson")


ResultsCor <- rbind(HartiganWong, Lloyd, Forgy,MacQueen)
ResultsCor



Kmeans_Lo<- kmeans(Contex_2002_Above, 10, iter.max = 5, nstart = 1,
       algorithm = c("Lloyd"), trace=FALSE)
Lloyd <- cor(Kmeans_Lo$centers[,2:2], Kmeans_Lo$centers[,3:3] , method = "pearson")

ResultsCor <- rbind(HartiganWong, Lloyd, Forgy,MacQueen)
ResultsCor

